【裁判字號】    98,訴,1135
【裁判日期】    980810
【裁判案由】    毒品危害防制條例
【裁判全文】
臺灣臺北地方法院刑事判決             98年度訴字第1135號
公  訴  人  臺灣臺北地方法院檢察署檢察官
被      告  甲○○
上列被告因違反毒品危害防制條例案件，經檢察官提起公訴（九
十八年度毒偵字第一六一八號），經本院合議庭裁定改依簡式審
判程序審理，茲判決如下：
    主  文
甲○○施用第一級毒品，累犯，處有期徒刑拾月，扣案第一級毒
品海洛因壹包（驗餘淨重零點零貳零肆公克）沒收銷燬之，上開
毒品包裝袋壹個沒收。又施用第二級毒品，累犯，處有期徒刑陸
月，扣案第二級毒品甲基安非他命壹包（驗餘淨重零點零壹陸捌
公克）沒收銷燬之，上開包裝袋壹個沒收。應執行有期徒刑壹年
貳月，扣案第一級毒品海洛因壹包（驗餘淨重零點零貳零肆公克
）、第二級毒品甲基安非他命壹包（驗餘淨重零點零壹陸捌公克
）均沒收銷燬之，上開毒品包裝袋共貳個均沒收。
    事  實
一、甲○○前於民國九十二年間因施用毒品案件，經臺灣士林地
    方法院於九十二年四月二十八日以九十二年度毒聲字第四一
    ０號裁定令入勒戒處所觀察、勒戒，因有繼續施用毒品之傾
    向，經該院於同年六月三十日以九十二年度毒聲字第六四二
    號裁定令入戒治處所強制戒治，於九十三年一月二日停止戒
    治執行完畢；復於九十二年間因竊盜案件，經臺灣士林地方
    法院於九十二年七月二十五日以九十二年度士簡字第一００
    八號判處有期徒刑六月確定，於九十四年一月十三日縮刑期
    滿執行完畢。又於九十四年間因竊盜案件，經臺灣士林地方
    法院於九十四年六月二十五日以九十四年度士簡字第六六九
    號判處有期徒刑五月確定，於九十五年十一月二十二日縮刑
    期滿執行完畢。再於九十五年間因施用第一、二級毒品案件
    ，經臺灣士林地方法院於九十五年十月三十一日以九十五年
    度訴字第一０一四號判處有期徒刑八月及三月，應執行有期
    徒刑九月，經臺灣高等法院駁回上訴後確定，經臺灣高等法
    院依中華民國九十六年度罪犯減刑條例之規定，於九十六年
    七月十六日以九十六年度聲減字第四０三號將上開刑度分別
    減為有期徒刑四月及一月又十五日，應執行有期徒刑四月十
    五日確定，於九十六年九月六日縮刑期滿執行完畢。另於九
    十六年間因施用毒品案件，經臺灣士林地方法院於九十六年
    七月九日以九十六年度訴字第四九四號判處有期徒刑九月，
    經臺灣高等法院於九十六年十月三十日以九十六年度上訴字
    第三七二九號撤銷原判決，改判有期徒刑八月，並依中華民
    國九十六年罪犯減刑條例減為有期徒刑四月確定，甫於九十
    七年十二月二十四日執行完畢（此部分構成累犯）。末於九
    十七年間，因施用第一、二級毒品案件，經臺灣士林地方法
    院於九十七年十一月二十七日以九十七年度審訴字第一八０
    號判處有期徒刑十月及四月，應執行有期徒刑一年，經臺灣
    高等法院於九十八年二月十六日以九十八年度上訴字第四九
    三號駁回上訴後確定，現正在監執行中（此部分不構成累犯
    ）。詎仍不知悔改，而基於施用第一級毒品海洛因及第二級
    毒品甲基安非他命之犯意，分別於九十八年五月二十日上午
    八時及十時許，在其位於臺北市○○區○○街146號2樓住處
    內，施用第二級毒品甲基安非他命及第一級毒品海洛因各一
    次。嗣警於同日下午二時許在臺北市中山區○○○路○段77
    號前執行勤務時，因見甲○○形跡可疑，經甲○○同意後上
    前盤檢，遂自甲○○口袋內查獲第一級毒品海洛因一包（驗
    餘淨重0.0204公克）及第二級毒品甲基安非他命一包（驗餘
    淨重0.0168公克），並循線查知上情。
二、案經臺北市政府警察局中山分局報告臺灣臺北地方法院檢察
    署檢察官偵查起訴。
    理  由
一、按本件被告甲○○所犯係死刑、無期徒刑、最輕本刑為三年
    以上有期徒刑以外之罪，其於準備程序就前揭被訴事實為有
    罪之陳述，經本院告知簡式審判程序之旨，並聽取其與公訴
    人之意見後，本院認無不得或不宜改依簡式審判程序進行之
    處，爰依刑事訴訟法第二百七十三條之一第一項、第二百八
    十四條之一，裁定由受命法官獨任進行簡式審判程序，並依
    法不受同法第一百五十九條第一項證據能力之限制，合先敘
    明。
二、上開犯罪事實，業據被告於本院訊問時坦承不諱，而被告於
    九十八年五月二十日為警查獲時所採尿液，經送台灣尖端先
    進生技醫藥股份有限公司以酵素免疫分析法（ＥＩＡ）初步
    檢驗，再以氣相層析質譜儀法（ＧＣ／ＭＳ）確認檢驗結果
    ，係呈安非他命、甲基安非他命、嗎啡及可待因陽性反應一
    節，有該公司九十八年五月二十七日濫用藥物檢驗報告一份
    附卷可稽。又警方於九十八年五月二十日下午二時許於被告
    身上所查獲之白色結晶一包（驗餘淨重0.0204公克）及白色
    粉末一包（驗餘淨重0.0168公克），經送交通部民用航空局
    航空醫務中心鑑定之結果，確分別含有第二級毒品甲基安非
    他命及第一級毒品海洛因成分，此亦有該醫務中心九十八年
    六月八日航藥鑑字第0982826號毒品鑑定書一紙在卷可參。
    是被告上開自白核與事實相符，應堪採信。
三、按毒品危害防制條例已於九十二年七月九日修正公布，於九
    十三年一月九日施行。其中第二十條、第二十三條將施用毒
    品之刑事處遇程序，區分為「初犯」及「五年內再犯」、「
    五年後再犯」。依其立法理由之說明：「初犯」，經觀察、
    勒戒或強制戒治後，應為不起訴處分或不付審理之裁定；「
    五年內再犯」者，因其再犯率甚高，原實施之觀察、勒戒及
    強制戒治既已無法收其實效，爰依法追訴或裁定交付審理。
    至於經觀察、勒戒或強制戒治執行完畢釋放後，「五年後再
    犯」者，前所實施之觀察、勒戒或強制戒治已足以遮斷其施
    用毒品之毒癮，為期自新及協助其斷除毒癮，仍適用「初犯
    」規定，始應先經觀察、勒戒或強制戒治程序。倘被告於五
    年內已再犯，經依法追訴處罰，縱其第三次（或第三次以上
    ）再度施用毒品之時間，在初犯經觀察、勒戒或強制戒治執
    行完畢釋放五年以後，已不合於「五年後再犯」之規定，但
    因既已於「五年內再犯」，顯見其再犯率甚高，原實施觀察
    、勒戒或強制戒治，已無法收其實效，即應依該條例第十條
    處罰，此有最高法院九十五年度第七次刑事庭會議決議意旨
    可資參照。查被告前於九十二年間因施用毒品案件，經臺灣
    士林地方法院於九十二年四月二十八日以九十二年度毒聲字
    第四一０號裁定令入勒戒處所觀察、勒戒，因有繼續施用毒
    品之傾向，經該院於同年六月三十日以九十二年度毒聲字第
    六四二號裁定令入戒治處所強制戒治，於九十三年一月二日
    停止戒治執行完畢；再於九十五年間因施用第一、二級毒品
    案件，經臺灣士林地方法院於九十五年十月三十一日以九十
    五年度訴字第一０一四號判處有期徒刑八月及三月，應執行
    有期徒刑九月，經臺灣高等法院駁回上訴後確定，經臺灣高
    等法院依中華民國九十六年度罪犯減刑條例之規定，於九十
    六年七月十六日以九十六年度聲減字第四０三號將上開刑度
    分別減為有期徒刑四月及一月又十五日，應執行有期徒刑四
    月十五日確定，於九十六年九月六日縮刑期滿執行完畢；另
    於九十六年間因施用毒品案件，經臺灣士林地方法院於九十
    六年七月九日以九十六年度訴字第四九四號判處有期徒刑九
    月，經臺灣高等法院於九十六年十月三十日以九十六年度上
    訴字第三七二九號撤銷原判決，改判有期徒刑八月，並依中
    華民國九十六年罪犯減刑條例減為有期徒刑四月確定，甫於
    九十七年十二月二十四日執行完畢（此部分構成累犯）；末
    於九十七年間，因施用第一、二級毒品案件，經臺灣士林地
    方法院於九十七年十一月二十七日以九十七年度審訴字第一
    八０號判處有期徒刑十月及四月，應執行有期徒刑一年，經
    臺灣高等法院於九十八年二月十六日以九十八年度上訴字第
    四九三號駁回上訴後確定，現正在監執行中等情，有卷附臺
    灣高等法院被告前案紀錄表一份可按，則本件雖係被告於強
    制戒治執行完畢釋放五年後所為，然其於其於強制戒治執行
    完畢釋放後五年內即已多次再犯施用第一級及第二級毒品案
    件，則依前揭最高法院決議，應認被告之再犯率甚高，實施
    觀察勒戒及強制戒治已無法收其實效，亦不合於毒品危害防
    制條例第二十條「五年後再犯」之規定，仍應依該條例第十
    條第一項及第二項之規定論處。是本件事證明確，被告犯行
    堪以認定，應予依法論科。
四、按海洛因及甲基安非他命分別係屬毒品危害防制條例第二條
    第二項第一款、第二款所規定之第一級及第二級毒品。是核
    被告所為，係犯毒品危害防制條例第十條第一項、第二項之
    施用第一級毒品海洛因罪及第二級毒品甲基安非他命罪。其
    施用前、後持有毒品海洛因及甲基安非他命之低度行為為施
    用毒品之高度行為所吸收，均不另論罪。又被告所為上開二
    罪，犯意各別、行為互殊，應予分論併罰。查被告前於九十
    二年間因竊盜案件，經臺灣士林地方法院於九十二年七月二
    十五日以九十二年度士簡字第一００八號判處有期徒刑六月
    確定，於九十四年一月十三日縮刑期滿執行完畢；又於九十
    四年間因竊盜案件，經臺灣士林地方法院於九十四年六月二
    十五日以九十四年度士簡字第六六九號判處有期徒刑五月確
    定，於九十五年十一月二十二日縮刑期滿執行完畢；再於九
    十五年間因施用第一、二級毒品案件，經臺灣士林地方法院
    於九十五年十月三十一日以九十五年度訴字第一０一四號判
    處有期徒刑八月及三月，應執行有期徒刑九月，經臺灣高等
    法院駁回上訴後確定，經臺灣高等法院依中華民國九十六年
    度罪犯減刑條例之規定，於九十六年七月十六日以九十六年
    度聲減字第四０三號將上開刑度分別減為有期徒刑四月及一
    月又十五日，應執行有期徒刑四月十五日確定，於九十六年
    九月六日縮刑期滿執行完畢；另於九十六年間因施用毒品案
    件，經臺灣士林地方法院於九十六年七月九日以九十六年度
    訴字第四九四號判處有期徒刑九月，經臺灣高等法院於九十
    六年十月三十日以九十六年度上訴字第三七二九號撤銷原判
    決，改判有期徒刑八月，並依中華民國九十六年罪犯減刑條
    例減為有期徒刑四月確定，甫於九十七年十二月二十四日執
    行完畢等情，有臺灣高等法院被告前案紀錄表一份在卷可考
    ，其於有期徒刑執行完畢後，五年內故意再犯本件有期徒刑
    以上之罪，為累犯，應依法加重其刑。爰審酌被告前有多次
    施用竊盜及毒品前科，素行不良，於九十七年十二月二十四
    日出獄後，旋即再犯包括本件在內之多起施用毒品案件，並
    扣得第一級毒品及第二級毒品各一包，顯見被告並無戒除毒
    癮之意，惟施用毒品仍屬自戕行為，且其犯後坦承犯行，態
    度良好等一切情狀，量處如主文所示之刑，並定其應執行之
    刑，以示懲儆。
五、扣案第一級毒品海洛因一包（驗餘淨重0.0204公克）及第二
    級毒品甲基安非他命一包（驗餘淨重0.0168公克）為查獲之
    毒品，均應依毒品危害防制條例第十八條第一項之規定，宣
    告沒收銷燬之。又用以包裝前揭毒品之包裝袋共二個，為被
    告所有且係供其施用毒品所用之物，業據被告供陳在卷，均
    應依刑法第三十八條第一項第二款之規定沒收。
據上論斷，應依刑事訴訟法第二百七十三條之一第一項、第二百
九十九條第一項前段，毒品危害防制條例第十條第一項、第二項
、第十八條第一項前段，刑法第十一條前段、第四十七條第一項
、第三十八條第一項第二款、第五十一條第五款，判決如主文。
本案經檢察官李彥霖到庭執行職務。
中    華    民    國    98    年    8     月    10    日
               臺灣臺北地方法院刑事第十七庭
                              法  官  劉秀君
上正本證明與原本無異。
如不服本判決應於收受送達後10日內向本院提出上訴書狀，並應
敘述具體理由；其未敘述上訴理由者，應於上訴期間屆滿後20日
內向本院補提理由書（均須按他造當事人之人數附繕本）「切勿
逕送上級法院」。
                              書記官  吳俊龍
中    華    民    國    98    年    8     月    10    日
附錄本案論罪科刑法條全文：
毒品危害防制條例第10條
施用第一級毒品者，處 6 月以上 5 年以下有期徒刑。
施用第二級毒品者，處 3 年以下有期徒刑。


司法院資訊處製作；財團法人民間司法改革基金會備份。
